【裁判字號】    97,易緝,80
【裁判日期】    970821
【裁判案由】    詐欺等
【裁判全文】
臺灣高雄地方法院刑事判決              97年度易緝字第80號
公  訴  人  臺灣高雄地方法院檢察署檢察官
被      告  甲○○
上列被告因詐欺等案件，經檢察官提起公訴（96年度偵字第2376
2 號、第23793 號、第23821 號、第34158 號），本院判決如下
：
    主  文
甲○○共同犯詐欺取財罪，處有期徒刑柒月，扣案如附件所示之
物，均沒收之。
    事  實
一、甲○○與鄭子瑜、康書銘、黃柏仁、李原慶、黃致仁、曾偉
    傑（上六人均業經本院判決）並夥同真實姓名年籍不詳之綽
    號「民哥」、「小雅」、「小可」之成年人，共同基於意圖
    為渠等不法所有之犯意聯絡，於民國96年4 月間某日起（起
    訴書誤載為95年），由綽號「民哥」為首，雇用黃柏仁、李
    原慶、黃致仁、曾偉傑、鄭子瑜、甲○○及康書銘等人參與
    詐騙集團，由綽號「民哥」等人在大陸地區就地招募人員負
    責撥打電話予我國國內不特定被害人，要求被害人等匯款至
    不詳人依證件所開立之各人頭帳戶內（現由警方追查中），
    由綽號「民哥」等人提供上開用以匯入騙得款項及用以洗錢
    之人頭帳戶，在高雄縣市及其他之不詳地點等處，以電話聯
    絡方式囑由黃柏仁、曾偉傑、黃致仁、李原慶前往通知地點
    拿取人頭帳戶後，先行試卡確認提款卡或補摺機測試帳戶可
    以使用，回報綽號「民哥」等人後，於接獲贓款入帳之訊息
    後，迅予提領詐得贓款一空。其間於96年4 月底，綽號「小
    雅」並吸收康書銘收取人頭帳戶，由曾偉傑偕同康書銘前往
    「小雅」所提供之欲販售人頭帳戶者，在高雄縣市及其他之
    不詳地點等處，收購人頭帳戶，康書銘之工資則為每日新台
    幣(下 同)2000 元之代價。另綽號「民哥」並負責在我國國
    內擔任招募、訓練、指揮、管理車手提領贓款之工作，招募
    黃柏仁、曾偉傑及黃致仁等人，李原慶則經黃柏仁吸收而擔
    任車頭，鄭子瑜、康書銘再經曾偉傑之吸收而擔任車頭，分
    工每日試刷人頭金融卡、由車手臨櫃提領現金、提領現金之
    把風、承租車輛及搭載車手持偽造證件前往銀行領得贓款等
    工作，獲利部分係由黃柏仁與李原慶分得總提領詐得金額百
    分之4 ，其中黃柏仁分得百分之3 ，李原慶分得百分之1 ；
    曾偉傑、鄭子瑜及康書銘分得總提領詐得金額百分之4 ，其
    中曾偉傑分得百分之3 ，鄭子瑜或康書銘分得百分之1 等之
    不等報酬，剩餘提領詐得金額再經由綽號「民哥」指定黃致
    仁前往收取，黃致仁收取後遂依綽號「民哥」以電話簡訊或
    其他聯絡之方式，將上開款項匯入其指定帳戶或由綽號「民
    哥」指定之「小雅」等人，前往各該處向其取款等方式，報
    酬不等。嗣於96年8月15日前某時許，甲○○基於共同詐欺
    取財之犯意聯絡，由甲○○提供其所有之國泰世華商業銀行
    帳戶、印章、提款卡、密碼予該集團使用，後由該詐欺集團
    內某真實姓名年籍不詳之成年人亦即負責在大陸地區指揮撥
    打電話者，以撥打電話向附表一編號59所示被害人李志仁，
    佯稱假中華電信、假地檢署及檢察官名義等如附表一編號59
    所示之詐欺方式，致被害人李志仁不疑有他陷於錯誤，而依
    指示匯款58萬元至附表一編號59所示甲○○所提供之國泰世
    華商業銀行帳戶內，再由甲○○親臨銀行櫃檯提領上開詐得
    金額58萬元，而交付予黃柏仁，甲○○因此獲得免除債務3
    萬元之報酬。嗣於96年8 月15日某時許，在附表一編號59號
    之犯罪行為及樣態後，黃柏仁及李原慶於同日下午1 時許，
    前往國泰世華商業銀行高鳳分行，領取綽號「民哥」指示甲
    ○○ (原名張彩霞)所 提領之被害人李志仁匯入該帳戶內之
    詐得金額58萬元，黃柏仁取得後正欲離去之際，遂為警於同
    日下午2 時許，在高雄市新興區○○○路60號前，當場拘提
    黃柏仁及李原慶到案，並同時查獲前往欲向黃柏仁取款之黃
    致仁，扣得黃致仁所有咖啡色背包1 個及背包內之現金68萬
    5 千2 百元、黃柏仁所有黑色手提袋1 個及袋內現金7 萬元
    、李原慶所駕駛車號ZT-915 1號自用小客車內之現金18萬元
    、潘奕仁、張永聰、江佳禎、戴佳親、許雅玲、蘇揚烈、黃
    意宏等人之帳戶、金融卡、印章、匯款回條等物、各銀行服
    務據點名冊、小型電子計算機、0000000000號行動電話晶片
    卡1 張、行動電話8 支 (含6 張晶片卡)、 小本記算簿1 本
    及李原慶身上現金2 千2 百元。嗣於同日下午4 時45分許，
    前往黃柏仁位於高雄市○○區○○路132 巷10弄2 號之住處
    搜索，扣得黃守忠、趙國振之帳戶、提款卡、印章等物、第
    一銀行提款卡1 張 (卡號:00000000000 號)、金融機構行址
    名冊3 份等物。又於同日下午4 時45分許，前往李原慶位於
    高雄市左營區○○○路129 號之住處搜索，扣得偽造之鄭斯
    峰、黃政僑 (均貼上李原慶照片)汽 車駕照各1 張。另於96
    年8 月19日下午2 時許，在高雄市○○區○○街62號14樓，
    拘提曾偉傑及鄭子瑜到案，扣得行動電話 (內含0000000000
    號晶片卡)1 支 、000 0000000 號晶片卡1 張及台灣大哥大
    帳單2 張等物，始查悉上情。
二、案經附表一所示之鄭玉麗等59人訴由高雄市政府警察局移請
    臺灣高雄地方法院檢察署檢察官偵查起訴。
    理  由
壹、證據能力方面：
一、按被告以外之人於審判外之言詞或書面陳述，除法律有規定
    者外，不得作為證據，刑事訴訟法第159條第1項定有明文；
    被告以外之人於審判外之陳述，雖不符同法第159條之1至15
    9條之4之規定，而經當事人於審判程序同意作為證據，法院
    審酌該言詞陳述或書面陳述作成時之情況，認為適當者，亦
    得為證據。當事人、代理人或辯護人於法院調查證據時，知
    有第159條第1項不得為證據之情形，而未於言詞辯論終結前
    聲明異議者，視為有前項之同意，同法第159條之5第2項亦
    有明文。經查本判決以下所引傳聞證據，均經被告同意做為
    證據，本院審酌上開證據作成時並無不合法定程序之情形，
    認為適當，依上開說明，應均有證據能力。
貳、實體方面：
一、訊據被告甲○○固坦承有於上揭時地交付上揭帳戶、印章、
    提款卡、密碼予他人使用，後協助他人親臨銀行櫃檯領得帳
    戶內58萬元而交付予他人，並獲得減免債務3 萬元利益之事
    實，惟矢口否認有何共犯詐欺取財犯行，辯稱：伊是因為欠
    地下錢莊錢，錢莊之人說交付上開帳戶等物供使用，便可抵
    償債務，伊不知道對方是做詐欺之非法犯行云云。惟查：
(一)、上揭犯罪事實，業經共同被告黃柏仁、李原慶、黃致仁、曾
    偉傑、鄭子瑜、康書銘分別於警詢、偵訊及本院審理時坦認
    在卷，核與證人即被害人李志仁之證述情節相符，復有彰化
    銀行中崙分行李志仁帳戶之交易明細表、贓物認領保管單、
    人頭帳戶警示資料、國泰世華銀行存款交易查詢明細表、開
    戶資料、被告臨櫃提款監視錄影光碟翻拍照片、被告國泰世
    華銀行存款取款憑條等在卷可稽，堪以認定。
(二)、按金融帳戶為個人之理財工具，而政府開放金融業申請設立
    後，金融機構大量增加，一般民眾皆可以存入最低開戶金額
    之方式自由申請開設金融帳戶，並無任何特殊之限制，因此
    一般人申請存款帳戶極為容易而便利，且得同時在不同金融
    機構申請多數存款帳戶使用，並無使用他人帳戶之必要，此
    為一般日常生活所熟知之常識，故除非充作犯罪使用，並藉
    此躲避警方追緝，一般正常使用之存款帳戶，並無向他人購
    買帳戶存摺密碼及提款卡之必要。何況，金融存款帳戶，攸
    關存戶個人財產權益之保障，專屬性甚高，衡諸常理，若非
    與本人有密切關係，不可能提供個人帳戶供他人使用，縱有
    交付個人帳戶予他人使用之特殊情形，亦必會先行瞭解他人
    使用帳戶之目的始行提供，參以坊間報章雜誌及其他新聞媒
    體，對於以電話詐欺、簡訊通知中獎、刮刮樂、假投資真詐
    財或其他類似之不法犯罪集團，經常利用大量收購之他人存
    款帳戶，以隱匿其等詐欺取財犯罪之不法行徑，規避執法人
    員之查緝，並掩飾、確保因自己犯罪所得之財物，類此在社
    會上層出不窮的案件，亦多所報導及再三披露，是避免此等
    專屬性甚高之物品被不明人士利用為與財產有關之犯罪工具
    ，亦應為一般生活認知所應有之認識。被告為一智識正常、
    有適當教育、工作及社會經驗俱豐之人，其既將所有之國泰
    世華銀行帳戶、印章、提款卡、密碼等物交付予他人使用，
    用以抵免積欠地下錢莊之債務3 萬元，則被告對於該他人將
    持以做非法使用顯有所認識，被告辯稱不知道對方會拿去詐
    欺非法使用云云，顯係事後卸責之詞，委不足採。
(三)、況，被害人李志仁將受騙金額58萬元匯入被告上揭帳戶內，
    被告經該他人通知後，遂親臨櫃檯領出詐得之58萬元而交付
    予黃柏仁；被告亦因上開行為獲得免除債務3 萬元之利益，
    其有為自己犯罪之意思而為構成要件行為甚明，堪認被告與
    黃柏仁等共同犯詐欺取財罪無訛。
(四)、綜上所述，被告前開所辯，顯係事後卸責之詞，不足採信，
    其罪嫌堪已認定。本件事證明確，被告犯行應依法論科。
二、被告甲○○就犯罪事實附表一編號59之以電話施行詐術、致
    被害人李志仁陷於錯誤而交付58萬元財物等情有所認識，基
    於為自己犯罪之意思，分工提供帳戶、提款卡、密碼、印章
    ，後親自臨櫃提領現金交予共同被告黃柏仁，後獲利抵免債
    務3 萬元，自屬詐欺取財罪之共同正犯。是就犯罪事實附表
    一所示編號59部分，核被告甲○○所為，係犯刑法第339 條
    第1 項之詐欺取財罪。被告就上開犯罪事實與共同被告黃柏
    仁、黃致仁、李原慶、曾偉傑、康書銘、鄭子瑜等人有犯意
    之聯絡及行為之分擔，皆為共同正犯。爰審酌被告正值青壯
    ，竟不思以正當方式賺取所需，明知綽號民哥等上揭數人係
    從事以電話詐欺之詐騙集團，為圖自己之不法利益，竟基於
    共犯之犯意聯絡，分工提供帳戶、印章、提款卡、密碼，後
    臨櫃提款58萬元交付予被告黃柏仁，導致被害人李志仁財產
    損失殆盡、求償無門，影響社會治安、金融秩序、財產權保
    障等法益甚鉅，惡性非輕，被告犯後否認犯行，毫無悔意，
    然該犯罪集團總詐得金額雖共計一億三千萬餘元，被害人眾
    多且金額甚鉅，本應從重量處，惟慮及被告甲○○並非居於
    該詐騙集團之首腦地位，獲利較少，違犯次數僅一，被害人
    財產受損情節，其素行狀況，有臺灣高等法院被告前案紀錄
    表在卷，暨其犯罪動機、目的、生活狀況等一切情狀，量處
    如主文所示之刑。
三、又扣案共同被告黃致仁所有之咖啡色背包1 個、共同被告黃
    柏仁所有之黑色手提袋1 個、潘奕仁、張永聰、江佳禎、戴
    佳親、許雅玲、蘇揚烈、黃意宏等人之帳戶、金融卡、印章
    、匯款回條等物、各銀行服務據點名冊、小型電子計算機、
    00000000 00 號行動電話晶片卡1 張、行動電話8 支 (含6
    張晶片卡)、 小本記算簿1 本、黃守忠、趙國振之帳戶、提
    款卡、印章等物、第一銀行提款卡1 張 (卡號:00000000000
    號)、 金融機構行址名冊3 份，均分別為被告李原慶、黃柏
    仁、黃致仁所有、供本件犯罪所用之物或所得之物或供本件
    犯罪預備之物，應依刑法第38條第1 項第2 、3 款規定，宣
    告沒收之，並依共同正犯共同負責之原理，於被告甲○○之
    主文所示之刑下一併予以宣告沒收。至扣案之現金68萬5 千
    2 百元、7 萬元、車號ZT-9151 號自用小客車內之18萬元、
    李原慶身上之2 千2 百元，雖為犯罪所得之物，但仍屬被害
    人等所有，並非被告等人所有；行動電話 (內含0000000000
    號晶片卡)1 支 、0000000000號晶片卡1 張及台灣大哥大帳
    單2 張，則雖為被告曾偉傑及鄭子瑜所有，但非供本件犯罪
    所用之物，均不得依法宣告沒收，附此敘明。
據上論斷，應依刑事訴訟法第299 條第1 項前段，刑法第28條、
第339 條第1 項、第38條第1 項第2 款、第3 款，刑法施行法第
1 條之1 ，判決如主文。
本案經檢察官李文和到庭執行職務。
中    華    民    國    97    年    8     月    21    日
                  刑事第十庭  審判長法  官  何秀燕
                                    法  官  顏銀秋
                                    法  官  吳金芳
以上正本證明與原本無異。
如不服本判決，應於收受本判決後10日內向本院提出上訴書狀，
其未具體敘述理由者，應於上訴期間屆滿後20日內，向本院補提
上訴理由書狀（須按他造當事人之人數附繕本，勿逕送上級法院
）。
中    華    民    國    97    年    8     月    21    日
                                    書記官  武凱葳
附錄本判決論罪科刑法條：
中華民國刑法第339條
（普通詐欺罪）
意圖為自己或第三人不法之所有，以詐術使人將本人或第三人之
物交付者，處5 年以下有期徒刑、拘役或科或併科1 千元以下罰
金。
以前項方法得財產上不法之利益或使第三人得之者，亦同。
前二項之未遂犯罰之。
附件：
┌──┬──────────────────────┐
│編號│         名            稱                   │
├──┼──────────────────────┤
│1   │咖啡色背包一個                              │
├──┼──────────────────────┤
│2   │黑色手提袋一個                              │
├──┼──────────────────────┤
│3   │郵局存摺簿一本，局號：0000000、帳號：0000000│
│    │、戶名：潘奕仁                              │
├──┼──────────────────────┤
│4   │潘奕仁郵局金融卡及印章                      │
├──┼──────────────────────┤
│5   │郵局存摺簿一本，局號：0000000、帳號：0000000│
│    │、戶名：張永聰                              │
├──┼──────────────────────┤
│6   │張永聰郵局金融卡及印章                      │
├──┼──────────────────────┤
│7   │張永聰身分證、駕照影本                      │
├──┼──────────────────────┤
│8   │上海商業銀行存摺簿一本，帳號：00000000000000│
│    │、戶名：張永聰                              │
├──┼──────────────────────┤
│9   │張永聰上海商業銀行金融卡、印章、抄寫密碼紙條│
├──┼──────────────────────┤
│10  │華南銀行屏東分行存摺一本，帳號：000000000000│
│    │、戶名：張永聰                              │
├──┼──────────────────────┤
│11  │張永聰華南銀行晶片金融卡及印章各1個         │
├──┼──────────────────────┤
│12  │臺灣銀行存摺簿一本，帳號：000000000000、戶名│
│    │：江佳禎                                    │
├──┼──────────────────────┤
│13  │江佳禎身分證影本                            │
├──┼──────────────────────┤
│14  │江佳禎印章一個                              │
├──┼──────────────────────┤
│15  │國泰世華銀行存摺一本，帳號：000-00-000000-0 │
│    │、戶名：江佳禎                              │
├──┼──────────────────────┤
│16  │江佳禎國泰世華銀行晶片金融卡及印章各1個     │
├──┼──────────────────────┤
│17  │臺灣銀行存摺簿一本，帳號：000000000000、戶名│
│    │：戴佳親                                    │
├──┼──────────────────────┤
│18  │戴佳親印章一個                              │
├──┼──────────────────────┤
│19  │臺灣銀行存摺簿一本，帳號：000000000000：戶名│
│    │：許雅玲                                    │
├──┼──────────────────────┤
│20  │許雅玲印章一枚                              │
├──┼──────────────────────┤
│21  │華僑銀行存摺簿一本，召號：000-000-0000000-0 │
│    │、戶名：潘奕如                              │
├──┼──────────────────────┤
│22  │潘奕如華僑銀行晶片金融卡、印章、手抄潘奕如年│
│    │籍小紙條、名片背面抄寫密碼                  │
├──┼──────────────────────┤
│23  │高雄銀行入戶電匯匯款回條、收款人：潘奕如    │
│    │、金額14000元                               │
├──┼──────────────────────┤
│24  │高雄銀行存摺存款類存入憑條、戶名：蘇揚烈    │
│    │、金額51000元                               │
├──┼──────────────────────┤
│25  │國泰世華銀行存款存入憑條、戶名：黃意宏      │
│    │、金額10000元（尚未匯入）                   │
├──┼──────────────────────┤
│26  │各銀行服務據點明冊一本                      │
├──┼──────────────────────┤
│27  │小型電子計算機一台                          │
├──┼──────────────────────┤
│28  │行動電話0000000000號晶片卡                  │
├──┼──────────────────────┤
│29  │Sony Ericsson廠牌行動電話                   │
│    │（序號：000000000000000）、無晶片卡         │
├──┼──────────────────────┤
│30  │NOKIA廠牌行動電話（序號：000000000000000、  │
│    │晶片卡號：0000000000）                      │
├──┼──────────────────────┤
│31  │NOKIA廠牌3310型式行動電話                   │
│    │（序號：000000000000000）、無晶片卡         │
├──┼──────────────────────┤
│32  │Sony Ericsson廠牌行動電話                   │
│    │（序號：00000000000000000、晶片卡：         │
│    │0000000000）                                │
├──┼──────────────────────┤
│33  │NOKIA廠牌行動電話（序號：000000000000000、晶│
│    │片卡：0000000000）                          │
├──┼──────────────────────┤
│34  │三星廠牌Anycall紅色行動電話（無序號內碼、   │
│    │晶片卡號：0000000000）                      │
├──┼──────────────────────┤
│35  │三星廠牌Anycall行動電話                     │
│    │（序號：000000000000000、晶片卡：0000000000 │
│    │）                                          │
├──┼──────────────────────┤
│36  │LG廠牌黑色機身（序號：000000000000000、晶片 │
│    │卡號：0000000000）                          │
├──┼──────────────────────┤
│37  │小本計算簿（內第一頁手抄金額紀錄）          │
├──┼──────────────────────┤
│38  │安泰銀行綜合存款存摺一本，                  │
│    │帳號：00000000000000、戶名：黃守忠          │
├──┼──────────────────────┤
│39  │黃守忠安泰銀行帳戶提款卡一張                │
├──┼──────────────────────┤
│40  │黃守忠木質印章一顆                          │
├──┼──────────────────────┤
│41  │合作金庫鳳松分行存摺一本，                  │
│    │帳號：0000000000000、戶名：趙國振           │
├──┼──────────────────────┤
│42  │趙國振合作金庫銀行帳戶提款卡一張            │
├──┼──────────────────────┤
│43  │趙國振木質印章一顆                          │
├──┼──────────────────────┤
│44  │第一銀行提款卡一張，卡號00000000000         │
├──┼──────────────────────┤
│45  │金融機構行址名冊三份                        │
└──┴──────────────────────┘
附表一、二：（共36頁）


司法院資訊處製作；財團法人民間司法改革基金會備份。
